臺灣苗栗地方法院民事判決
110年度家繼訴字第15號
原      告  林玉英  




訴訟代理人  江錫麒律師                    
複代理人    柯宏奇律師                      
訴訟代理人  王炳人律師                      
被      告  林鳳山  


            林鳳景  


            林國榮  


            李彥德  

            廖啓男  

            林淑華  


            林文雄  


            陳澈    




            陳憲政  


            陳彩雪  


            陳麗莉  



            陳麗修  


            陳麗清  

            廖林雪子


上列當事人間分割遺產事件，本院於民國110年8月17日言詞辯論
終結，判決如下：
    主  文
被告林國榮應就被繼承人林鄭腰公同共有如附表一編號1至10所
示之遺產辦理繼承登記。 
被告陳澈、陳憲政、陳彩雪、陳麗莉、陳麗修、陳麗清應就被繼
承人陳雲霓公同共有如附表一編號1至10所示之遺產辦理繼承登
記。
兩造就被繼承人林德頭所遺如附表一所示遺產，應依附表一分割
方法欄所示方法予以分割。
訴訟費用由兩造按附表二所示比例負擔。
    事實及理由
壹、程序事項：
    被告經合法通知，均未於言詞辯論期日到場，核無民事訴訟
    法第386條各款所列情形，依家事事件法第51條準用民事訴
    訟法第385條第1項前段規定，依原告之聲請，由其一造辯論
    而為判決。
貳、實體事項：
一、原告起訴主張：被繼承人林德頭於民國80年8月3日死亡，兩
    造為繼承人，應繼分如附表二所示。又被繼承人林德頭死亡
    時遺有如附表一所示之遺產（下稱系爭遺產），並無法律規
    定不得分割，亦無遺囑或契約約定不得分割之情形，惟因兩
    造無法就遺產分割達成協議，原告依民法第1164條之規定，
    本於遺產分割請求權之法律關係，請求分割系爭遺產。並聲
    明：如主文所示。
二、被告經合法通知，均無正當理由不到庭，亦未提出書狀作何
    聲明或陳述。
三、本院得心證之理由：
（一）按遺產繼承人，除配偶外，依下列順序定之：一、直系血
      親卑親屬。二、父母。三、兄弟姊妹。四、祖父母。前條
      所定第一順序之繼承人，以親等近者為先。第1138條所定
      第一順序之繼承人，有於繼承開始前死亡或喪失繼承權者
      ，由其直系血親卑親屬代位繼承其應繼分。同一順序之繼
      承人有數人時，按人數平均繼承。民法第1138條、第1139
      條、第1140條、第1141條前段分別定有明文。又繼承人有
      數人時，在分割遺產前，各繼承人對於遺產全部為公同共
      有；繼承人得隨時請求分割遺產，但法律另有規定或契約
      另有訂定者，不在此限，民法第1151條、第1164條亦有明
      文。
（二）原告主張被繼承人林德頭於80年8月3日死亡，兩造均為被
      繼承人林德頭之繼承人，被繼承人林德頭留有系爭遺產，
      應繼分如附表二所示等情，業據原告提出繼承系統表、戶
      籍謄本、財政部中區國稅局遺產稅逾核課期間證明書、房
      屋稅籍證明書、土地謄本等為證，自堪信為真實。
（三）按分割共有物（公同共有之遺產）既對物之權利有所變動
      ，即屬處分行為之一種，凡因繼承於登記前已取得不動產
      物權者，其取得雖受法律之保護，不以其未經繼承登記而
      否認其權利，但繼承人如欲分割其因繼承而取得公同共有
      之遺產，因屬於處分行為，依民法第759條規定，自非先
      經繼承登記，不得為之。惟共有之不動產之共有人中一人
      死亡，他共有人請求分割共有物時，為求訴訟之經濟起見
      ，可許原告就請求繼承登記及分割共有物之訴合併提起，
      即以一訴請求該死亡之共有人之繼承人辦理繼承登記並請
      求該繼承人於辦理繼承登記後，與原告及其餘共有人分割
      共有之不動產。最高法院68年度第13次民事庭庭推總會議
      決議（二）決議、70年度第2次民事庭會議決定（二）決
      議、69年台上字第1012號判決可資參照。經查：本件被告
      林國榮未就訴外人即被繼承人林鄭腰公同共有如附表一編
      號1至10所示不動產辦理繼承登記；被告陳澈、陳憲政、
      陳彩雪、陳麗莉、陳麗修、陳麗清亦未就訴外人即被繼承
      人陳雲霓公同共有之上開不動產辦理繼承登記，揆諸前揭
      說明，原告請求上開被告就各該被繼承人對於系爭遺產之
      應有部分辦理繼承登記，核無不合，為有理由，應予准許
      。爰判決如主文第一、二項所示。　　　
（四）按共有物分割之方法不能協議決定者，法院得命為以原物
      分配於各共有人，民法第824條第2項第1款定有明文，又
      公同共有物分割之方法，除法律另有規定外，應依關於共
      有物分割之規定，此觀同法第830條第2項規定自明。就系
      爭遺產並無不能分割之情形，兩造亦無不分割之約定，兩
      造既不能協議分割，原告請求裁判分割以消滅該遺產之公
      同共有關係，即無不合。關於分割方法，原告請求均按應
      繼分分割為分別共有。本院審酌本件並無難以維持分別共
      有之情形，而原告主張之分割方法尚屬公平適當，並未侵
      害兩造之權益，而為可採。爰判決如主文第3項所示。
四、遺產分割之訴，本質上並無訟爭性，兩造本可互換地位。本
    件原告起訴雖於法有據，但被告之應訴實因訴訟性質所不得
    不然，本院認為訴訟費用由敗訴當事人負擔，顯失公平，而
    應由兩造依其應繼分之比例換算之結果分擔，較為公允，爰
    諭知如主文第4項所示。
五、訴訟費用負擔之依據：家事事件法第51條，民事訴訟法第80
    條之1 、第85條第1 項本文。
中　　華　　民　　國　　110 　年　　8 　　月　　31　　日
                  家事法庭　  法　官  曾建豪
以上正本與原本無誤。
如對本判決不服，應於判決送達後20日內向本院提出上訴狀附繕
本，並繳納上訴費。
中　　華　　民　　國　　110 　年　　8 　　月　　31　　日
                              書記官  陳政伸
附表一：
編號 項目 財產所在或名稱 權利範圍 分割方法 1 土地 苗栗縣○○鎮○○○段000地號 1/1 兩造各按附表二所示應繼分比例維持分別共有 2 土地 苗栗縣○○鎮○○○段000地號 1/20 兩造各按附表二所示應繼分比例維持分別共有 3 土地 苗栗縣○○鎮○○○段0000地號 1/20 兩造各按附表二所示應繼分比例維持分別共有 4 土地 苗栗縣○○鎮○○○段0000地號 1/20 兩造各按附表二所示應繼分比例維持分別共有 5 土地 苗栗縣○○鎮○○○段0000地號 1/20 兩造各按附表二所示應繼分比例維持分別共有 6 土地 苗栗縣○○鎮○○○段000地號 1/20 兩造各按附表二所示應繼分比例維持分別共有 7 土地 苗栗縣○○鎮○○○段000地號 1/20 兩造各按附表二所示應繼分比例維持分別共有 8 土地 苗栗縣○○鎮○○○段000地號 3/48 兩造各按附表二所示應繼分比例維持分別共有 9 土地 苗栗縣○○鎮○○○段000地號 3/48 兩造各按附表二所示應繼分比例維持分別共有 10 土地 苗栗縣○○鎮○○○段000地號 1/20 兩造各按附表二所示應繼分比例維持分別共有 11 房屋 苗栗縣○○鎮○○里○○街00號（未辦保存登記） 1/1 兩造各按附表二所示應繼分比例維持分別共有 


附表二：
姓名 應繼分比例 林玉英 1/5 林鳳山 1/35 林鳳景 1/35 林國榮 3/35 李彥德 1/70 廖啓男 1/70 林淑華 1/35 林文雄 1/5 陳澈 1/30 陳憲政 1/30 陳彩雪 1/30 陳麗莉 1/30 陳麗修 1/30 陳麗清 1/30 廖林雪子 1/5